臺灣宜蘭地方法院刑事判決
111年度原訴字第11號
公  訴  人  臺灣宜蘭地方檢察署檢察官
被      告  柯右杉


指定辯護人  劉致顯律師（義務辯護）
被      告  邱子宸



指定辯護人  陳馨強律師（義務辯護）
上列被告因違反毒品危害防制條例案件，經檢察官提起公訴（11
0年度偵字第4132號），本院判決如下：  
    主  文
柯右杉、邱子宸均無罪。
    理  由
一、公訴意旨略以：被告柯右杉、邱子宸2人與共犯林雨辰（所
    涉違反毒品危害防制條例案件，業經本院以110年度訴字第2
    43號判決判處有期徒刑1年、緩刑3年確定）均明知4-甲基甲
    基卡西酮、甲基-N,N-二甲基卡西酮、硝甲西泮（硝甲氮平
    ）為毒品危害防制條例第2條第2項第3款公告列管之第三級
    毒品，亦明知硝西泮（耐妥眠）係同條例第2條第2項第4款
    公告列管之第四級毒品，依法不得持有、販賣，竟意圖營利
    ，共同基於販賣第三級、第四級毒品而混合二種以上毒品之
    犯意聯絡，先由被告柯右杉於不詳時、地，向不詳之人購入
    含有第三級毒品4-甲基甲基卡西酮、微量第三級毒品甲基-N
    ,N-二甲基卡西酮、硝甲西泮（硝甲氮平）及微量第四級毒
    品硝西泮（耐妥眠）等成分之咖啡包後，以其持用之IPHONE
     7型行動電話為聯絡工具，於民國110年3月30日前之不詳時
    間登入通訊軟體「TikTok（抖音）」，並以暱稱「@jxkxkxk
    zmxmxm888」帳號在公開之個人動態訊息刊登「花蓮市區需
    要飲料、菸（圖示）請私訊營」等暗示毒品交易訊息，適宜
    蘭縣政府警察局羅東分局警員於110年3月30日上午8時27分
    許，執行網路巡邏而查覺上開訊息，喬裝為毒品買家，利用
    上開「TikTok（抖音）」通訊軟體假意向使用上揭暱稱之被
    告柯右杉聯繫洽購毒品，被告柯右杉確認買家身分後，以上
    揭行動電話內之「We Chat」通訊軟體暱稱「OO_JJ」（帳號
    為SSSXX_OP）與宜蘭縣政府警察局羅東分局警員聯繫咖啡包
    價格及數量等交易事宜，惟因被告柯右杉有事須南下，無法
    應允送貨，遂於翌日（31日）凌晨3時許，在花蓮縣○○鄉○○
    街000號，與被告邱子宸將上揭行動電話及咖啡包50包交予
    共犯林雨辰，委由共犯林雨辰以上揭行動電話內之「We Cha
    t」通訊軟體暱稱「OO_JJ」（帳號為SSSXX_OP）繼續與宜蘭
    縣政府警察局羅東分局警員聯繫咖啡包價格及數量等交易事
    宜，雙方議價後，達成以新臺幣（下同）18,500元之代價，
    購買含第三級毒品4-甲基甲基卡西酮、微量第三級毒品甲基
    -N,N-二甲基卡西酮、硝甲西泮（硝甲氮平）及微量第四級
    毒品硝西泮（耐妥眠）等成分之咖啡包50包之合意，並約定
    於同日下午4時50分許，由共犯林雨辰搭乘火車至宜蘭縣○○
    鎮○○路0號羅東火車站前交易。共犯林雨辰於同日下午4時53
    分許，依約前往上址，與喬裝買家之警員確認身分後，進入
    警員所駕駛之自用小客車後座，先向警員收取價金18,500元
    ，再由共犯林雨辰將咖啡包50包交予警員，警員確認係毒品
    後，當場表明身分查獲致未得逞而未遂，並扣得共犯林雨辰
    所有供本案交易之咖啡包50包（總毛重257.52公克，總淨重
    約211.02公克）及被告柯右杉所有供本案聯絡所用IPHONE 7
    型行動電話（玫瑰金）、被告邱子宸所有IPHONE 7型行動電
    話（黑色）、共犯林雨辰所有IPHONE 9E型行動電話（含門
    號0000000000號SIM卡1張，紅色）各1支。因認被告2人所為
    係犯毒品危害防制條例第9條第3項、第4條第6項、第3項、
    第4項之販賣第三、四級毒品而混合二種以上毒品未遂罪嫌
    等語。
二、按犯罪事實應依證據認定之，無證據不得認定犯罪事實；再
    不能證明被告犯罪者，即應諭知無罪之判決，刑事訴訟法第
    154條第2項、第301條第1項分別定有明文。又事實之認定，
    應憑證據，如未能發現相當證據，或證據不足以證明，自不
    能以推測或擬制之方法，為裁判基礎；且認定不利於被告之
    事實須依積極證據，苟積極證據不足為不利於被告事實之認
    定時，即應為有利於被告之認定；另認定犯罪事實所憑之證
    據，雖不以直接證據為限，間接證據亦包括在內，然而無論
    直接證據或間接證據，其為訴訟上之證明，須於通常一般之
    人均不致有所懷疑，而得確信其為真實之程度者，始得據為
    有罪之認定，倘其證明尚未達到此一程度，而有合理之懷疑
    存在而無從使事實審法院得有罪之確信時，即應由法院為諭
    知被告無罪之判決（最高法院40年度台上字第86號、30年度
    上字第816號、76年度台上字第4986號判決參照）。又檢察
    官就被告犯罪事實，應負舉證責任，並指出證明之方法，刑
    事訴訟法第161條第1項定有明文。因此，檢察官對於起訴之
    犯罪事實，應負提出證據及說服之實質舉證責任。倘其所提
    出之證據，不足為被告有罪之積極證明，或其指出證明之方
    法，無從說服法院以形成被告有罪之心證，基於無罪推定之
    原則，自應為被告無罪判決之諭知（最高法院92年度台上字
    第128號判決要旨參照）。
三、按被告或共犯之自白，不得作為有罪判決之唯一證據，仍應
    調查其他必要之證據，以察其是否與事實相符，刑事訴訟法
    第156條第2項。再按共犯不利之陳述具有雙重意義，一方面
    為就自己犯罪事實供述之被告自白，另一方面為對於其他共
    犯之犯罪事實所為之證述。而於後者，基於該類供述因分散
    風險利益、推諉卸責等誘因所生之虛偽蓋然性，在共犯事實
    範圍內，除應依人證之調查方式調查外，尤須有補強證據擔
    保其真實性，其供述始能成為對其他被告論處共犯罪刑之證
    據。即使其中一名共同正犯之自白（即自己犯罪事實）已經
    符合補強法則之規定，而予論處罪刑，仍不得僅以該認罪被
    告自白之補強證據延伸作為認定否認犯罪事實之其他共犯被
    告有罪之依據，必須另以其他證據資為補強。而此之所謂補
    強證據，指除該共同正犯不利於其他正犯之陳述外，另有其
    他足以證明所述其他被告共同犯罪之事實確具有相當程度真
    實性之證據而言。至於指證者前後供述是否相符、有無重大
    矛盾或違反經驗、論理法則情事、指述堅決與否及態度是否
    肯定，僅足為判斷其證述有否瑕疵之參考，而其與被告間之
    關係如何、彼此交往背景、有無重要恩怨糾葛、曾否共同實
    施與本案無關之其他犯罪等情，既與所述其他被告參與該共
    同犯罪之真實性判斷無涉，自不能以之作為所述其他被告共
    同犯罪事實之補強證據（最高法院107年度台上字第3786號
    判決意旨參照）。
四、公訴人認被告柯右杉、邱子宸共同涉犯毒品危害防制條例第
    9條第3項、第4條第6項、第3項、第4項之販賣第三、四級毒
    品而混合二種以上毒品未遂犯行，無非係以證人即共犯林雨
    辰之證述、宜蘭縣政府警察局羅東分局公正派出所警員職務
    報告、宜蘭縣政府警察局羅東分局搜索扣押筆錄、通訊軟體
    內容翻拍照片、聯繫譯文表、扣案毒品照片、扣案之咖啡包
    50包、行動電話3支、內政部警政署刑事警察局毒品鑑定書
    等為其主要論據。訊據被告2人矢口否認有何販賣第三、四
    級毒品而混合二種以上毒品未遂犯行，均辯稱：我沒有拿毒
    品給林雨辰要他幫我賣等語。經查：
(一)證人即共犯林雨辰於警詢中證稱：110年3月31日凌晨3時許
    ，我與柯右杉、邱子宸在花蓮農工對面巷子進去約100公尺
    的屋子內見面，柯右杉交給我咖啡包50包、玫瑰金Iphone手
    機1支，要我跟暱稱「今衝崩」之買家聯絡，邱子宸在旁邊
    有聽到等語（見警卷第8頁至第11頁）；於偵查中證稱：110
    年3月30日晚間11時許，柯右杉交給我咖啡包50包、玫瑰金I
    phone手機1支，邱子宸也在場，柯右杉叫我幫他接電話，看
    有沒有人需要，幫他賣，後來同年月31日下午3時許，有人
    用微信聯絡柯右杉交給我的手機，我看裡面的對話紀錄，才
    知道這筆交易原來柯右杉是要4月5日自己來羅東交貨，但是
    對方問可不可以提早到3月31日，柯右杉自己沒有辦法來等
    語（見偵2637卷第12頁至第13頁），核其就被告柯右杉交付
    咖啡包50包、玫瑰金Iphone手機1支究竟是要其與暱稱「今
    衝崩」之買家聯絡、交易，抑或等候有無買家主動聯繫交易
    ，已有前後不一致之瑕疵，且依卷附暱稱「OO_JJ」之人與
    喬裝警員之對話紀錄，暱稱「OO_JJ」之人係表示4/1送貨，
    有通訊軟體微信對話紀錄截圖在卷可參（見警卷第44頁至第
    49頁），與證人林雨辰偵查中所述亦有不符，此外由上開證
    人林雨辰之證述亦無從認被告邱子宸就本案有何犯意聯絡及
    行為分擔，是被告2人是否確有為本次之犯行，非屬無疑。
    縱使認證人林雨辰就係受被告柯右杉所託聯繫交易毒品尚屬
    一致，仍應有補強證據加以擔保，自難僅憑其單一證述，即
    遽為被告有罪之認定。
(二)再者，證人林雨辰雖證稱被告柯右杉、邱子宸之微信暱稱分
    別為「花蓮柯哥」、「花蓮邱哥」，且其等分別有交付扣案
    Iphone 7 玫瑰金及黑色手機各1支等語，然此部分為被告2
    人所否認，因此，本案除證人林雨辰片面之指述外，遍查卷
    內並無其他證據證明上開二微信暱稱及卷附之對話紀錄截圖
    （見警卷第52頁至第54頁）以及上開扣案之Iphone 7 手機2
    支、毒品咖啡包50包與被告2人有何關聯，是均不足以作為
    證人林雨辰係與被告2人共同販賣第三、四級毒品而混合二
    種以上毒品未遂之補強證據。又證人即羅東分局公正派出所
    警員王銘烽於本院審理時證稱：查獲林雨辰時，僅有林雨辰
    一人在場，在查獲林雨辰之前我們不知道柯右杉、邱子宸涉
    案，是查獲林雨辰，林雨辰供出柯右杉、邱子宸交付毒品給
    他，我們並沒有其他事證等語（見本院卷第127頁），益足
    徵除證人林雨辰之證述外，並無其他證據足認被告2人與本
    案有何關聯性。
(三)綜上所述，本案除證人林雨辰之證述外，別無其他補強證據
    足以擔保證人林雨辰證詞之真實性，使一般人對於共犯林雨
    辰之證述無合理之懷疑存在，而得確信其為真實，公訴人所
    提出之其他證據，亦不足以證明被告2人有共同販賣三、四
    級毒品而混合二種以上毒品未遂之事實，自屬被告2人犯罪
    不能證明。是本案檢察官所舉之證據，無法使本院達於毫無
    合理懷疑而得確信之程度，揆諸罪證有疑，利於被告、無罪
    推定之刑事訴訟法則，自應為被告2人無罪之諭知。
據上論斷，應刑事訴訟法第301條第1項，判決如主文。
本案經檢察官郭欣怡提起公訴，檢察官林禹宏、曾尚琳到庭執行
職務。
中　　華　　民　　國　　111 　年　　9 　　月　　28　　日
                  刑事第四庭　審判長法　官　林惠玲
                  　　　　　　　　　法　官　楊心希
                  　　　　　　　　　法　官　游皓婷
以上正本證明與原本無異。
如不服本判決應於收受送達後二十日內向本院提出上訴書狀，並
應敘述具體理由；其未敘述上訴理由者，應於上訴期間屆滿後二
十日內向本院補提理由書(均須按他造當事人之人數附繕本)「切
勿逕送上級法院」。        　　　　　　　　　
                  　　　　　　　　  書記官  林欣宜　
中　　華　　民　　國　　111 　年　　9 　　月　　28　　日